【裁判字號】    89,家抗,1
【裁判日期】    890128
【裁判案由】    收養認可
【裁判全文】
臺灣高等法院臺中分院民事裁定  八十九年度家抗字第一號
      抗  告  人
      即  聲請人  乙○○
      聲  請  人  甲  ○
      法定代理人  李姿蓉
                  楊玉惠
右抗告人因收養認可事件，對於臺灣台中地方法院中華民國八十八年十一月十五日八
十八年度養聲字第四九二號裁定，提起抗告，本院裁定如左：
      主      文
原裁定廢棄，發回臺灣臺中地方法院。
      理      由
一、抗告意旨略以：抗告人之戶籍原設高雄市三民區○○○街七十號二樓，惟實際上
    抗告人均住台中市，抗告人現已將戶籍遷至台中市○區○○路三段九十三巷二十
    五號，有戶籍謄本為憑。且抗告人事實上已與被收養人共同生活，故本件宜由臺
    灣台中地方法院管轄。
二、按民事訴訟事件，定法院之管轄，以起訴時為準；訴訟之全部或一部，法院認為
    無管轄權者，依原告聲請或依職權以裁定移送於其管轄法院，民事訴訟法第二十
    七條、第二十八條第一項定有明文。惟民事訴訟法第二十八條，於非訟事件法非
    有準用之明文，倘向無管轄權之法院為非訟事件之聲請，該法院亦無庸以裁定移
    送於其管轄法院，最高法院七十五年度台聲字第三五四號裁定可參。非訟事件法
    就民事訴訟法第二十七條、第二十八條既均無準用之明文，因此法院就非訟事件
    之管轄，自非以聲請時有管轄權為限。非訟事件之聲請人向無管轄權之法院提出
    聲請，法院毋庸以裁定移送於有管轄權之法院；惟當事人於聲請後，事件終結前
    ，因住所變更，致原無管轄權之法院取得管轄權，該法院自得就該非訟事件為實
    體上之處理。
三、按聲請認可收養子女事件，由收養人住所地之法院管轄，非訟事件法第七十五條
    之一第二項定有明文。抗告人乙○○原戶籍設於高雄市三民區○○○街七十號二
    樓，非屬原法院管轄，惟查抗告人業已於民國八十八年十二月一日將戶籍遷至台
    中市○區○○路三段九十三巷二十五號，此有戶口名簿影本附卷可憑。抗告人於
    聲請時，原法院雖無管轄權，惟因非訟事件法無準用民事訴訟法第二十八條之明
    文，原法院無從將本件裁定移送有管轄權之臺灣高雄地方法院，而裁定駁回抗告
    人之聲請，但抗告人現既遷居台中市，已不得向臺灣高雄地方法院聲請本件收養
    認可，如本院維持原法院駁回聲請之裁定，抗告人勢必重新繳費，再次向原法院
    為同一事件之聲請，此顯無實益，更有違非訟程序經濟之原則。原法院既因抗告
    人於事件終結前遷居，而取得管轄權，已可為實體之認定；抗告意旨請求由原法
    院管轄，即有理由；原裁定自應予廢棄，發回原法院依法另為適當之處理。
四、依非訟事件法第二十八條、民事訴訟法第四百九十二條第二項，裁定如主文。
中      華      民      國    八十九    年      一      月    二十八    日
~B1民事第三庭審判長法  官  陳照德
~B2                法  官  黃淑玲
~B3                法  官  宋富美
右正本係照原本作成。
如不服本裁定應於裁定送達後十日內向本院提出抗告理由狀（須按他造人數附具繕本
），並繳納抗告裁判費新台幣肆拾伍元及送達用雙掛號郵票拾份（每份拾肆元）。
~B                書記官  詹錫朋
中      華      民      國    八十九    年      一      月    二十八    日
                                                                        Ｑ


司法院資訊處製作；財團法人民間司法改革基金會備份。
